ACORDAO-COMPLETO-2453699

ACÓRDÃO 3028/2021 ATA 5/2021 - SEGUNDA CÂMARA

VISTOS, relatados e discutidos estes autos de concessão de aposentadoria em favor de Antônio Airton da Silva, emitida pelo Tribunal Regional Federal da 5ª Região.
ACORDAM os Ministros do Tribunal de Contas da União, reunidos em Sessão da Segunda Câmara, diante das razões expostas pelo Relator, nos termos dos arts. 71, inciso III, da Constituição Federal, 1º, inciso V, e 39, inciso II, da Lei 8.443/1992, e 260 a 262, do Regimento Interno do Tribunal de Contas da União, em:
9.1 julgar ilegal o ato de aposentadoria em favor de Antônio Airton da Silva (peça 2) , negando-lhe registro, em virtude da inclusão, nos proventos do interessado, de parcela adicional correspondente à "opção" oriunda do art. 193 da Lei 8.112/1990, benefício não aplicável aos servidores que implementaram o direito a aposentadoria após a publicação da Emenda Constitucional 20/1998 (16/12/1998) , e do pagamento de parcela de quintos/décimos incorporados mediante decisão administrativa, após a Lei 9.624/1998, sem sua conversão sob a forma de "parcela compensatória";
9.2 dispensar o ressarcimento das quantias indevidamente recebidas de boa-fé, consoante o Enunciado nº 106 da Súmula de Jurisprudência do TCU;
9.3 determinar ao Tribunal Regional Federal da 5ª Região que:
9.3.1 faça cessar, no prazo quinze dias contados da ciência, os pagamentos decorrentes das parcelas ora impugnadas, sob pena de responsabilidade solidária da autoridade administrativa omissa, nos termos do art. 262 do Regimento Interno/TCU;
9.3.2 emita novo ato de aposentadoria do interessado, livre da irregularidade apontada, disponibilizando-o a este Tribunal, por meio do Sistema e-Pessoal, nos termos e prazos fixados na IN-TCU 78/2018;
9.3.3 promova o destaque da (s) parcela (s) de quintos incorporada (s) com amparo em funções comissionadas exercidas entre 8/4/1998 a 4/9/2001 e transforme-a (s) em "Parcela Compensatória" a ser absorvida por quaisquer reajustes futuros, consoante decidido pelo STF no RE 638.115/CE;
9.3.4 no prazo de trinta dias, contados da ciência, disponibilize a este Tribunal, por meio do Sistema e-Pessoal, comprovante da data em que o interessado tomou conhecimento deste Acórdão, conforme art. 21, inciso I, da IN-TCU 78/2018;
9.4 dar ciência deste Acórdão ao órgão responsável pela concessão, informando que o teor integral da deliberação poderá ser obtido no endereço eletrônico www.tcu.gov.br/acordaos.

Ato de aposentadoria.

Segunda Câmara

Tribunal Regional Federal da 5ª Região.

3. Interessados/Responsáveis:
3.1. Interessado: Antônio Airton da Silva (XXX.611.523-XX).

13.1. Ministros presentes: Bruno Dantas (Presidente), Aroldo Cedraz e Raimundo Carreiro (Relator).
13.2. Ministro-Substituto convocado: Marcos Bemquerer Costa.
13.3. Ministro-Substituto presente: André Luís de Carvalho.

RAIMUNDO CARREIRO

Trata-se de ato de aposentadoria emitido pelo Tribunal Regional Federal da 5ª Região em favor de Antônio Airton da Silva.
2.	Reproduzo a seguir, com ajustes de forma, o teor integral da instrução conclusiva lavrada no âmbito da Secretaria de Fiscalização de Pessoal (Sefip) , cuja proposta de encaminhamento foi endossada pela direção da unidade e pelo Ministério Público de Contas (peças 17 a 19) .
EXAME TÉCNICO
Preliminarmente, esta Sefip elaborou instrução com proposta de ilegalidade do ato, ante as seguintes irregularidades: 
	a) pagamento da vantagem de opção que trata o art. 2º da Lei 8.911/1994 (c/c art. 18, da Lei 11.416/2006) , o que proporcionou um acréscimo aos proventos de aposentadoria em relação à última remuneração contributiva da atividade, resultando em descumprimento do disposto no art. 40, caput e § 2º, da Constituição Federal, com redação dada pela Emenda Constitucional 20/1998; 
	b) pagamento da vantagem de quintos em razão de parcelas incorporadas de funções comissionadas após o advento da Lei 9.624/1998; 
	c) falta de documentação hábil que ateste a averbação do tempo de serviço prestado na atividade rural para fins de aposentadoria (peça 4, p. 8-9) .
O Ministério Público manifestou-se de acordo com a proposta da unidade técnica (peça 6) .
O Tribunal, por meio do Acórdão 9298/2020-TCU-Segunda Câmara, de relatoria do Ministro Raimundo Carreiro, determinou diligência para que fosse juntada aos autos cópia da certidão de tempo de contribuição do interessado, expedido pelo INSS (peça 7) .
Após as comunicações de praxe, a entidade encaminhou os documentos constantes das peças 10-13, entre os quais a Certidão de Tempo de Contribuição relativa ao tempo rural averbado, da qual consta a seguinte informação: "CTC EXPEDIDA POR DETERMINACAO JUDICIAL PROC 0501650082014405810026 VFCE RECONHECENDO PERIODO DE ATIVIDADE RURAL DE 07101974 A 31011981 APOS PAGAMENTO DE PRINCIPAL DE INDENIZACAO PARA CONTAGEM RECIPROCA" (peça 13, p. 1) .  Sendo assim, tal averbação pode ser aceita pelo TCU.
Nada obstante, remanescem as outras duas irregularidades identificadas por esta Secretaria na instrução de peça 4, a qual recebeu a aquiescência do MP/TCU.
CONCLUSÃO 
7.	A abrangência e a profundidade das verificações levadas a efeito fundamentam convicção de que o ato de aposentadoria deve ser apreciado pela ilegalidade pelos seguintes motivos:
	a) pagamento da vantagem de opção que trata o art. 2º da Lei 8.911/1994 (c/c art. 18, da Lei 11.416/2006) , o que proporcionou um acréscimo aos proventos de aposentadoria em relação à última remuneração contributiva da atividade, resultando em descumprimento do disposto no art. 40, caput e § 2º, da Constituição Federal, com redação dada pela Emenda Constitucional 20/1998; e
	b) pagamento da vantagem de quintos em razão de parcelas incorporadas de funções comissionadas após o advento da Lei 9.624/1998.
8.	Destaque-se que a análise deste processo levou em conta os dispositivos da Resolução TCU 315/2020. 
PROPOSTA DE ENCAMINHAMENTO
9.	Ante o exposto, com fundamento no art. 71, inciso III, da Constituição Federal, no art. 1º, inciso V, e art. 39, incisos I e II, da Lei 8.443/1992, no art. 260 do Regimento Interno do Tribunal de Contas da União, propõe-se:
a) considerar ILEGAL e negar o registro do ato inicial de aposentadoria de Antonio Airton da Silva (CPF XXX.611.523-XX) ;
	b) dispensar o ressarcimento das quantias indevidamente recebidas de boa-fé, nos termos da Súmula TCU n. 106;
	c) determinar ao Tribunal Regional Federal da 5ª Região, com fundamento no art. 45 da Lei 8.443/1992 e no art. 4º, inciso I, da Resolução TCU 315/2020, que:
	d.1) no prazo de quinze dias, faça cessar os pagamentos decorrentes do ato impugnado por esta Corte, sob pena de responsabilidade solidária da autoridade administrativa omissa, nos termos do art. 262 do Regimento Interno/TCU;
	d.2) envie, no prazo de trinta dias, pelo Sistema e-Pessoal, com fulcro no art. 19, § 3º, da IN TCU 78/2018, novo ato de concessão de aposentadoria do interessado, livre das irregularidades detectadas;
       d.3) dê ciência, no prazo de 15 (quinze) dias, do inteiro teor desta deliberação ao interessado, alertando-o de que o efeito suspensivo proveniente da interposição de eventuais recursos junto ao TCU não o exime da devolução dos valores percebidos indevidamente após a respectiva notificação, caso esses não sejam providos; 
       d.4) encaminhe ao Tribunal, no prazo de 30 (trinta) dias contados da ciência da decisão, documento apto a comprovar que o interessado tomou conhecimento do acórdão.
É o Relatório.

não há

Procurador Júlio Marcelo de Oliveira.

APOSENTADORIA. TRF-5. INCLUSÃO, NOS PROVENTOS, DE PARCELA ADICIONAL "OPÇÃO", ORIUNDA DO ART. 193 DA LEI 8.112/1990, BENEFÍCIO NÃO APLICÁVEL AOS SERVIDORES QUE IMPLEMENTARAM DIREITO À APOSENTADORIA APÓS A EC 20/1998. INCORPORAÇÃO DE QUINTOS/DÉCIMOS, POR DECISÃO ADMINISTRATIVA, REFERENTE A FUNÇÕES COMISSIONADAS EXERCIDAS EM PERÍODOS POSTERIORES À VIGÊNCIA DA LEI 9.624/1998. SUPERVENIÊNCIA DA MODULAÇÃO DE EFEITOS DE DECISÃO DO STF NO RE 638.115/CE. ILEGALIDADE. NEGATIVA DE REGISTRO. DETERMINAÇÃO DE CONVERSÃO DA RUBRICA DE QUINTOS EM PARCELA COMPENSATÓRIA A SER ABSORVIDA POR QUAISQUER REAJUSTES E REESTRUTURAÇÕES DE CARREIRA SUPERVENIENTES. OUTRAS DETERMINAÇÕES. CIÊNCIA.

APOSENTADORIA (APOS)

Secretaria de Fiscalização de Integridade de Atos e Pagamentos de Pessoal e de Benefícios Sociais (Sefip).

Trata-se de aposentadoria expedida pelo Tribunal Regional Federal da 5ª Região, em favor de de Antônio Airton da Silva, na modalidade voluntária com proventos integrais.
2.	Conforme demonstrado no Relatório, o ato em questão foi originalmente analisado por meio do Acórdão 9298/2020-TCU-Segunda Câmara, de minha relatoria, ocasião em que foram identificadas as seguintes irregularidades, assim descritas na instrução da Secretaria de Fiscalização de Pessoal (Sefip) :
	"a) pagamento da vantagem de opção que trata o art. 2º da Lei 8.911/1994 (c/c art. 18, da Lei 11.416/2006) , o que proporcionou um acréscimo aos proventos de aposentadoria em relação à última remuneração contributiva da atividade, resultando em descumprimento do disposto no art. 40, caput e § 2º, da Constituição Federal, com redação dada pela Emenda Constitucional 20/1998; 
	b) pagamento da vantagem de quintos em razão de parcelas incorporadas de funções comissionadas após o advento da Lei 9.624/1998; 
	c) falta de documentação hábil que ateste a averbação do tempo de serviço prestado na atividade rural para fins de aposentadoria (peça 4, p. 8-9) ".
3.	Quanto às duas primeiras irregularidades, o respectivo exame de mérito já foi por mim realizado no voto condutor do acórdão precedente, cujo teor principal reproduzo a seguir:
6. Diante das questões identificadas no parágrafo retro, a Unidade Técnica e o Parquet especializado manifestaram-se pela ilegalidade do ato, em virtude da inclusão, nos proventos, de parcela adicional correspondente à "opção" oriunda do art. 193 da Lei 8.112/1990 (Opção - Rubrica 121125, peça 2) , benefício não aplicável aos servidores que implementaram o direito a aposentadoria após a publicação da Emenda Constitucional 20/1998, que se deu em 16/12/1998. Com relação ao pagamento de quintos/décimos de função comissionada após o advento da Lei 9.624/98 (VPNI - Rubrica 122064, peça 2) , observou-se que há irregularidades no pagamento, haja vista que há incorporação de parcelas de funções comissionadas após o advento da Lei 9.624/1998, conforme veremos adiante. 
[Vantagem "opção"]
7. Em seu exame, a Sefip assinalou que o §2º do art. 40 da Constituição Federal, após o advento da Emenda 20/1998, passou a vedar a concessão de proventos de aposentadoria em valor superior à remuneração da ativa, verbis:
"§ 2º Os proventos de aposentadoria e as pensões, por ocasião de sua concessão, não poderão exceder a remuneração do respectivo servidor, no cargo efetivo em que se deu a aposentadoria ou que serviu de referência para a concessão da pensão. (Redação dada pela Emenda Constitucional nº 20, de 1998."
8. A Unidade Técnica colocou, outrossim, outros argumentos para suportar sua conclusão, com destaque para a recente evolução jurisprudencial desta Corte de Contas sobre o tema.
9. O ato ora em exame teve sua vigência a partir de 14/11/2017 (peça 2) . Como o tempo de serviço é normalmente contabilizado até a data anterior a vigência da aposentadoria (13/11/2017) , tem-se que se passaram quase dezenove anos após o prazo limite estabelecido para se ter direito à percepção da parcela "opção", qual seja: 16/12/1998. Portanto, segundo as disposições da EC 20/1998, o pagamento da parcela "opção" não se ajusta à hipótese da concessão sob exame.
10. Embora a possibilidade de percepção da parcela "opção" fosse outrora reconhecida por este Tribunal, nos termos do Acórdão 2076/2005-TCU-Plenário  (Relator Ministro Valmir Campelo) , tal entendimento foi revisto, primeiro, mediante o Acórdão 2988/2018-TCU-Plenário  (Relatora Ministra Ana Arraes) , e depois, com a prolação do Acórdão 1599/2019-TCU-Plenário  (Relator Ministro Benjamin Zymler) .
11. É bom rememorar que a dicção firmada no Acórdão 2076/2005-TCU-Plenário  (Relator Ministro Valmir Campelo) admitia a seguinte possibilidade:
"9.3.1. é assegurada na aposentadoria a vantagem decorrente da opção, prevista no art. 2º da Lei nº 8.911/94, aos servidores que, até a data de 18 de janeiro de 1995, tenham satisfeito os pressupostos temporais estabelecidos no art. 193 da Lei 8.112/90, ainda que sem os requisitos para aposentação em qualquer modalidade;"
12. Doravante, no Acórdão 2988/2018-TCU-Plenário  (Relatora Ministra Ana Arraes) , embora tenha tratado de questão interna corporis, este Tribunal estabeleceu a seguinte interpretação:
"9.2. deixar assente que os servidores do Tribunal de Contas da União que tenham satisfeito os pressupostos temporais estabelecidos no art. 193 da Lei 8.112/1990 e os requisitos para aposentadoria até 18/1/1995, podem acrescer aos proventos de inatividade, deferidos com base na remuneração do cargo efetivo, o valor da função de confiança, paga pelo valor integral, ou a vantagem dos quintos/décimos/VPNI, de forma não cumulativa, em razão da vedação contida no § 2º do próprio art. 193 da Lei 8.112/1990".
13. Posteriormente, com o advento do Acórdão 1599/2019-TCU-Plenário  (Relator Ministro Benjamin Zymler) , esta Corte de Contas passou a adotar o seguinte entendimento:
"9.4. firmar entendimento de que é vedado o pagamento das vantagens oriundas do art. 193 da Lei 8.112/1990, inclusive o pagamento parcial da remuneração do cargo em comissão ("opção") , aos servidores que implementaram os requisitos de aposentadoria após 16/12/1998, data de publicação da Emenda Constitucional 20, que limitou o valor dos proventos à remuneração do cargo efetivo no qual se deu a aposentadoria." (Grifei) .
14. Entre os fundamentos dessa nova exegese, destaco a seguinte passagem extraída do Voto condutor apresentado na ocasião pelo Ministro Benjamin Zymler:
"13. Como tive oportunidade de me manifestar no TC Processo Processo 027.914/2013-5  (Acórdão 2988/2018-TCU-Plenário) [relatora: Ministra Ana Arraes], não se pode dar ao Acórdão 2076/2005-TCU-Plenário interpretação extensiva, de modo a abarcar situações aperfeiçoadas após o advento da citada emenda [EC 20/98], pois representaria violação direta ao texto constitucional, o que não é admissível [em referência à já mencionada limitação prevista no §2º do art. 40 da Constituição Federal após a Emenda Constitucional 20/1998]".
15. Embora o Acórdão 2988/2018-TCU-Plenário, relativo a processo administrativo deste Tribunal, esteja em grau de recurso, o subsequente Acórdão 1599/2019-TCU-Plenário  (Relator Ministro Benjamin Zymler) , proferido em sede de controle externo, já transitou em julgado.
16. No caso em análise, o ex-servidor não contabilizava os trinta e cinco anos de contribuição exigidos para a aposentadoria com proventos integrais à véspera da EC 20/98, o que impede a concessão do direito à percepção da parcela opção, segundo as regras vigentes antes da referida emenda constitucional, com fundamento no princípio tempus regit actum.
17. Ao analisar o art. 40, § 2º, da Constituição Federal, a Unidade Técnica citou a Decisão tomada pelo Supremo Tribunal Federal no Agravo Regimental 721.354/MG (Relatora Ministra Ellen Gracie) , abaixo transcrita, para evidenciar que o comando constitucional foi editado para dar efetividade ao sistema contributivo e solidário da Previdência Social. Repisou, pois, que a incorporação aos proventos de aposentadoria da vantagem opção, sem a respectiva contribuição previdenciária na ativa, contraria os princípios da solidariedade, da contributividade e do equilíbrio financeiro e atuarial insculpidos no caput do art. 40 da Constituição Federal.
"Revisão de pensão por morte. Cumulação: previdenciária e acidentária. (...) O quantum da pensão por morte, nos termos do art. 40, § 2º, § 7º e § 8º, não pode extrapolar a totalidade dos vencimentos da remuneração do servidor à época do seu falecimento".
[AI 721.354 AgR, rel. min. Ellen Gracie, j. 14-12-2010, 2ª T, DJE de 9-2-2011.]
18. A Sefip frisou assim que é entendimento pacífico do STF que somente as parcelas que podem ser incorporadas à remuneração da servidora para fins de aposentadoria podem sofrer a incidência da contribuição previdenciária. Com base nessa jurisprudência do STF, esta Unidade Técnica entende que a recíproca também é verdadeira, ou seja, somente as parcelas que sofrem a incidência da contribuição previdenciária na atividade podem ser incorporadas à remuneração da servidora para fins de aposentadoria e pensões.
19. Ressalvo apenas que no argumento esposado, na parte final do parágrafo retro, a Sefip constrói a assertiva a partir do argumento a contrario sensu sobre a dicção, correta, de que não incide contribuição previdenciária sobre parcelas remuneratórias não integrantes dos proventos de aposentadoria.
20. Minha divergência reside no fato de que os servidores aposentados com direito adquirido à paridade de proventos fazem jus, como regra, às eventuais gratificações que venham a ser criadas na respectiva carreira após a aposentadoria. Assim, embora o argumento da Sefip tenha, em certa medida, fundamento lógico, ele não pode ser aplicado incondicionalmente, como regra geral, à análise dos atos sujeitos a registro.
21. Feita essa ressalva, no que diz respeito à parcela "opção", restou claro que no caso do ex- servidor Antônio Airton da Silva seu pagamento é irregular, pois proporciona um acréscimo indevido aos proventos de aposentadoria em relação à última remuneração. Ele ingressou no serviço público em 15/05/1985, após outras contribuições, e, a vigência de sua aposentadoria data de 14/11/2017 (peça 2) .
22. Como implementou os requisitos para a aposentadoria após 16/12/1998 (data da publicação da EC 20/98) , não é cabível o pagamento da rubrica opção, que é justamente o pagamento parcial da remuneração do cargo em comissão outrora exercido. Na peça 2, no item "ficha financeira" consta que a rubrica opção (121125) está sendo paga no valor de R$ 2.232,38. Vê-se, então, que após a aposentadoria, os proventos são superiores à remuneração que recebia quando estava em atividade no cargo de Técnico Judiciário do Tribunal Regional Federal da 5ª Região, o que gera ilegalidade do ato nos termos em que foi concedido.
23.  (...) [Nova análise referente à ausência de contribuições previdenciárias incidentes sobre o valor correspondente à parcela "opção", já assentada nos parágrafos 17 a 20 desta transcrição, sendo desnecessário reprisá-la].
[Pagamento de quintos]
24. No que tange ao pagamento de quintos/décimos, como a instrução da Sefip, datada de 30/8/2019 (peça 4) , é anterior à decisão adotada no recente julgamento do STF no âmbito do RE 638.115/CE, cujo resultado final foi proclamado em 18/12/2019, não se mencionou que a Suprema Corte deu provimento a Embargos de Declaração, proferindo a seguinte decisão:
" (...) O Tribunal, por maioria, acolheu parcialmente os embargos de declaração, com efeitos infringentes, para reconhecer indevida a cessação imediata do pagamento dos quintos quando fundado em decisão judicial transitada em julgado, vencida a Ministra Rosa Weber, que rejeitava os embargos. No ponto relativo ao recebimento dos quintos em virtude de decisões administrativas, o Tribunal, em razão de voto médio, rejeitou os embargos e, reconhecendo a ilegitimidade do pagamento dos quintos, modulou os efeitos da decisão de modo que aqueles que continuam recebendo até a presente data em razão de decisão administrativa tenham o pagamento mantido até sua absorção integral por quaisquer reajustes futuros concedidos aos servidores.  (...)  Por fim, o Tribunal, por maioria, também modulou os efeitos da decisão de mérito do recurso, de modo a garantir que aqueles que continuam recebendo os quintos até a presente data por força de decisão judicial sem trânsito em julgado tenham o pagamento mantido até sua absorção integral por quaisquer reajustes futuros concedidos aos servidores  (...)  Plenário, 18.12.2019".
25. Observa-se que o STF não se restringiu à tese formulada na repercussão geral, vez que permitiu, a partir de modulação de efeitos, que houvesse a continuidade do pagamento dos quintos incorporados no período de 8/4/1998 a 4/9/2001. Também entendeu que, com relação às parcelas amparadas em decisão judicial não transitada em julgado ou em decisão administrativa, deverá ser providenciada a devida absorção pelos reajustes futuros.
26. No caso específico do Sr. Antônio Airton da Silva, a Sefip verificou que ele percebe a vantagem quintos (rubrica 122064 - peça 2) em razão de parcelas incorporadas de funções comissionadas após o advento da Lei 9.624/1998.
27. Nesse cenário e com base na recente decisão da Suprema Corte, quanto à vantagem de quintos/décimos, importa deixar assente que apesar da ocorrência de incorporações após a Lei 9.624/1998, fator, a princípio, impeditivo do reconhecimento da legalidade do ato, o pagamento em exame encontra-se amparado pela decisão do STF adotada no âmbito do RE 638.115/CE.
28. Também com amparo no que restou decidido nos Acórdão 442/2020-TCU-Segunda Câmara  (Relator Ministro-Substituto Marcos Bemquerer Costa) e 201/2020-TCU-1ª Câmara (Ministro-Relator Weder de Oliveira) , devem ser respeitadas as decisões do STF fixadas em regime de repercussão geral.
29. Em assim sendo, como no caso concreto estamos diante de uma decisão administrativa, entendo que deva ser determinado ao Gestor de Pessoal que promova o destaque da parcela de quintos incorporada com amparo em funções comissionadas exercidas entre 8/4/1998 a 4/9/2001 e transforme-a em "Parcela Compensatória" a ser absorvida por quaisquer reajustes futuros, consoante decidido pelo STF no RE 638.115/CE.
[Tempo rural averbado]
30. Quanto ao tempo rural averbado para fins de aposentadoria, a Sefip destacou que "o Gestor de Pessoal anexou ao ato submetido a registro uma cópia de guia de recolhimento da previdência social no valor de R$ 66.731,00 que apresenta como observação o seguinte teor: 'Pagamento referente a cálculo para contagem recíproca sem incidência de multa a juros conforme determinação judicial proc. 0501650-08.2014.4.05.8100, 25ª Vara Federal Ceará, transitado em julgado. Período de 7/10/1974 a 31/1/1981'."
31. Dessa maneira, infere que o interessado recolheu as contribuições previdenciárias de forma retroativa do tempo rural averbado para fins de aposentadoria. Ocorre que a cópia da guia de recolhimento previdenciário é meramente informativa e por isso não substitui a Certidão de Tempo de Contribuição emitida pelo INSS. Frisa que conforme Regulamento da Previdência Social (art. 130 do Decreto 3.048/1999) , o tempo de contribuição para Regime Próprio de Previdência Social - RPPS deve ser comprovado por Certidão de Tempo de Contribuição (CTC) fornecida pelo INSS.
32. Destarte, compreende que os documentos apresentados não servem como prova para averbação do tempo rural. Assim, concordo com a Unidade Técnica que diante das provas do recolhimento previdenciário do tempo prestado na atividade rural, cabe ao interessado dirigir-se ao INSS para solicitar a emissão de nova CTC, para que possa averbar junto ao TRF-5.
33. Como se vê, das análises efetuadas a ilegalidade decorre: da percepção irregular de valores a título da "vantagem opção", como evidenciado linhas acima, visto que resultou em descumprimento do disposto no art. 40, caput e § 2º, da Constituição Federal, já que proporcionou um acréscimo aos proventos de aposentadoria em relação a última remuneração contributiva da atividade; da percepção irregular de quintos; da falta de documentação hábil que ateste a averbação do tempo de serviço prestado na atividade rural para fins de aposentadoria.
34. Tendo em vista a informação de que o interessado recolheu as contribuições previdenciárias de forma retroativa do tempo rural averbado para fins de aposentadoria e considerando que a cópia da guia de recolhimento previdenciário é meramente informativa e por isso não substitui a Certidão de Tempo de Contribuição emitida pelo INSS, julgo oportuno converter o julgamento do presente processo em diligência para que seja requerido ao INSS a Certidão de Tempo de Contribuição (CTC) do interessado, Antônio Airton da Silva (CPF: 202.611.523-00)  .
35. Como é sabido, o Regulamento da Previdência Social (art. 130 do Decreto 3.048/1999) , o tempo de contribuição para Regime Próprio de Previdência Social - RPPS deve ser comprovado pela referida certidão, fornecida pelo INSS.
36. Diante das considerações aqui alinhadas, Voto por que a Segunda Câmara adote a proposta de Acórdão que ora submeto à deliberação.
4.	Dessarte, o acórdão precedente converteu o julgamento em diligência para requisitar "à Presidência do INSS a Certidão de Tempo de Contribuição (CTC) do interessado, Sr. Antônio Airton da Silva (CPF: ***.611.523-**) , encaminhando àquele Órgão os documentos de peças 2 a 4 dos presentes autos".
5.	Dito isso, cumpre apenas ratificar, na presente assentada, os fundamentos da impugnação do ato já exarados no voto condutor do Acórdão 9298/2020-TCU-Segunda Câmara e analisar a resposta à diligência ao INSS.
6.	Nesse passo, restou demonstrado na instrução coligida no Relatório o saneamento da irregularidade alusiva à contagem de tempo de serviço rural (peças 10 a 13) , o que, em conformidade com os pareceres da Sefip e do MPTCU, autoriza a referida averbação. 
7.	Todavia, as duas outras irregularidades identificadas mantêm a irregularidade do ato, impedindo-lhe o registro.
8.	Feitas essas anotações, endosso, no essencial, as conclusões da unidade técnica e do Parquet especializado, com as ressalvas que já consignei no voto condutor do Acórdão 9298/2020-TCU-Segunda Câmara, cujos fundamentos ratifico no presente aresto. 
	Do exposto, VOTO por que seja aprovado o Acórdão que ora submeto a este Colegiado. 
TCU, Sala das Sessões Ministro Luciano Brandão Alves de Souza, em 2 de março de 2021.
RAIMUNDO CARREIRO 
Relator